臺灣臺南地方法院臺南簡易庭民事判決
109年度南簡字第1587號
原      告  殷開稜  

被      告  李冠毅  

上列被告誹謗案件，原告提起刑事附帶民事訴訟請求侵權行為損
害賠償，由本院刑事庭裁定（109年度簡附民字第154號）移送前
來，經本院於民國110年2月26日言詞辯論終結，判決如下：
    主  文
原告之訴駁回。
    事實及理由
壹、程序方面
    原告經合法通知而未於最後言詞辯論期日到場，核無民事訴
    訟法第386條所列各款情形，爰依被告聲請由其一造辯論而
    為判決。
貳、實體方面　　
一、原告起訴主張：被告意圖散布於眾，基於誹謗之犯意，於民
    國108年10月中旬某日，在臺南市永康區鹽行某星巴克店內
    ，向訴外人陳俊諭指摘傳述：「殷開稜明知道販賣的機油不
    能用，卻還是賣給客戶」等不實言論。又於109年5月4日下
    午5時許，在程啟軒所經營設於臺南市○區○○路○段000巷00號
    「魚匠車業」內，向程啟軒指摘傳述：「你目前所用的這瓶
    VANDIA機油經銷商殷開稜已經沒有做了，且殷開稜所販售的
    這瓶機油有問題，會導致機車使用後油溫過高」等不實言論
    ，貶損原告之人格及社會評價，不法侵害原告名譽權，造成
    原告營業損失10萬元及精神受創，爰請求被告賠償原告營業
    損失10萬元及精神慰撫金5萬元等語。並聲明：被告應給付
    原告15萬元，及自起訴狀繕本送達翌日起至清償日止，按年
    息百分之5計算之利息。
二、被告則抗辯以：他並無何誹謗原告之故意，他並不認識原告
    ，與訴外人陳俊諭、程啟軒談話的過程都未提及原告，否認
    原告所述內容，且他因原告主張而遭檢察官起訴之誹謗案件
    ，已經法院判決無罪，他並無何侵害原告名譽權之情事，原
    告亦無何所謂之營業損失等語。並聲明：請求駁回原告之訴
    。
三、經查，原告主張被告於上開時、地有分別向訴外人陳俊諭及
    程啟軒為上開陳述內容，並經臺灣臺南地方法院檢察署檢察
    官就被告上開陳述起訴被告涉犯誹謗罪等事實，業據原告提
    出臺南地檢署109年度偵字第10182號簡易判決處刑書為證，
    並經本院依職權調閱本院109年度簡字第2644號誹謗案卷核
    閱（下稱系爭刑案）無誤，復經證人陳俊諭、程啟軒於刑案
    二審109年12月15日審判期日到庭證述被告確有對他們講述
    上開話語明確，有上開審判筆錄可憑，是上開事實應可認定
    。
四、至原告主張被告於上開時地與訴外人陳俊諭、程啟軒所為上
    開對話，已構成不法誹謗原告侵害原告名譽權，原告得依民
    法第184條及第195條侵權行為之規定請求被告賠償營業損失
    10萬元及精神慰撫金5萬元等情，為被告爭執，並以前揭情
    詞置辯，是本件所應審究者即在於：被告上開行為是否有不
    法侵害原告名譽權，原告請求被告賠償營業損失及精神慰撫
    金，有無理由？茲分述本院判斷意見如下：
（一）按因故意或過失，不法侵害他人之權利者，負損害賠償責
      任；故意以背於善良風俗之方法，加損害於他人者亦同，
      民法第184 條第1 項定有明文。而不法侵害他人之名譽、
      信用者，被害人雖非財產上之損害，亦得請求賠償相當之
      金額；其名譽被侵害者，並得請求回復名譽之適當處分，
      同法第195條第1 項亦規定甚詳。又名譽為個人在社會上
      享有一般人對其品德、聲望或信譽等所加之評價，屬於個
      人在社會上所受之價值判斷。民法上名譽權之侵害，應以
      社會上對個人評價是否貶損作為判斷之依據。是所謂侵害
      名譽權而應負侵權行為損害賠償責任者，須以行為人意圖
      散布於眾，故意或過失詆毀他人名譽為必要，蓋如此始有
      使他人之名譽在社會之評價受到貶損之虞，且所謂名譽權
      受損，非單依被害人主觀之感情加以判斷，而應依社會客
      觀之評價判定。另有無侵害他人名譽，應綜觀發言及討論
      全文，做全面性之審視，參以發言之人在當時之地位、互
      動等情況以為判斷，始能得其客觀。復按當事人主張有利
      於己之事實者，就其事實有舉證之責任，民事訴訟法第27
      7 條前段亦有明文。而民事訴訟如係由原告主張權利者，
      應先由原告負舉證之責，若原告先不能舉證，以證實自己
      主張之事實為真實，則被告就其抗辯事實即令不能舉證，
      或其所舉證據尚有疵累，亦應駁回原告之請求。
（二）被告固有於原告所主張之時、地分別與陳俊諭、程啟軒為
      上開對話，惟就上開對話過程，依陳俊諭於刑案二審上開
      審判期日到庭證述「他和被告在星巴克是坐在一個高腳桌
      上面，當時除了他和被告外，沒有其他人參與。當時被告
      並沒有說希望他把這些事情講給大家聽，也沒有要求他推
      銷機油時儘量推銷他們家的，不要推銷VANDIA機油」等語
      及程啟軒到庭證述「被告在『魚匠車業』對他講這件事時，
      店裡雖然另有一位客人，但那位客人在旁『玩手機』，並未
      參與談話，且被告『只用我跟他可以聽得到的音量而已』，
      並沒有要求他講給別人聽，只是兩人的對話」等語（見刑
      案二審卷第133頁、134頁、第124頁），可知被告上開陳
      述內容，均係被告與陳俊諭、程啟軒間一對一之私下對話
      ，現場並無第三人參與得知被告所說的話，被告也沒有期
      待陳俊諭、程啟軒廣為傳播，亦即被告並無公開散布言論
      之意思，實難認原告在社會上之評價會因上開私下對話而
      遭受貶損。再者，依陳俊諭於刑案二審上開審判期日所證
      ：「因為我自己販售也沒有這個情形，..（被告問：你自
      己跟我自述說你們機油使用上客人也有反應說油溫過高的
      問題，你自己也清楚這件事情，為何你現在都不承認？）
      我只是反應說客人都有提到說有一些可能就覺得不好用，
      但是不好用並非不能使用，...他們只是反應沒有很好用
      這樣...，在12月那時候南台車展的時候，我那時看到殷
      開稜跟被告走在一起聊天的時候，那時候我就有跟殷開稜
      提醒過...」等語（見刑案二審卷第130頁、第131頁），
      可見陳俊諭聽聞被告上開陳述後亦有附和被告陳述VANDIA
      的機油不好用，且亦未影響殷開稜在證人陳俊諭心中之任
      何評價，而證人程啟軒與被告為上開對話後亦僅係「覺得
      要去求證他們家的油到底有無問題，被告說的話讓我感覺
      他在針對這個商品，因為他也在賣機油，可能他要把那個
      商品說的有問題，好讓我跟他買」，此亦經證人程啟軒說
      明明確（見刑案二審卷第124頁至第125頁），證人程啟軒
      亦不認為被告上開陳述有貶損原告名譽之意圖，且上開陳
      述內容亦不致於使原告之社會評價受到貶損，而原告亦未
      能舉證被告有何故意或過失散布上開陳述內容予不特定第
      三人知悉之行為，從而，縱使被告與陳俊諭、程啟軒之對
      話中有批評到原告所販賣之機油有問題之字眼，仍純屬被
      告個人主觀價值判斷之言論，而於私下言談中表明，應僅
      屬私下一對一談話中表達個人情緒意見之詞，原告之個人
      社會評價並不因此即受有貶損，原告復未提出其他舉證，
      實難認原告名譽權有因被告上開行為而受侵害。另原告主
      張其因被告上開行為受有營業損失乙節，亦未提出任何舉
      證，自亦難予採信
五、綜上所述，原告所舉證證據無法證明被告確有故意或過失不
    法侵害原告名譽權致原告受損害之情事。從而，原告請求被
    告賠償15萬元，及自起訴狀繕本送達翌日起至清償日止，按
    年息百分之5計算之利息，為無理由，應予駁回。
六、本件係原告提起刑事附帶民事訴訟，經刑事庭裁定移送審理
    ，免納裁判費，本件訴訟中亦未生其他訴訟費用，故無庸諭
    知訴訟費用之負擔，併此敘明。
中　　華　　民　　國　　  110 　年　 3 　月　  17　　日
　                臺灣臺南地方法院臺南簡易庭
                                  法  官  童來好
上列為正本，係照原本作成。
如不服本判決，應於送達後20日內向本庭（臺南市○○路0段000號
）提出上訴狀（須按他造當事人人數附繕本）。
中　　華　　民　　國　　110 　年　　3 　　月　　17　　日
                                  書記官  郭倢妮